臺灣屏東地方法院刑事判決　　　　　　　99年度訴字第1347號
公　訴　人　臺灣屏東地方法院檢察署檢察官
被　　　告　許來福
上列被告因違反森林法等案件，經檢察官提起公訴（99年度撤緩
偵字第115 號），茲因被告就被訴事實為有罪之陳述，經告知簡
式審判程序意旨並聽取公訴人及被告之意見後，本院裁定依簡式
審判程序審理，判決如下：
    主  文
許來福犯森林法第五十二條第一項第六款之竊取森林主產物罪，
處有期徒刑捌月，併科罰金新臺幣拾貳萬元，罰金如易服勞役，
以新臺幣貳仟元折算壹日。扣案之鋸子、鐵撬、鋤頭、圓鍬各壹
支及手動式起重機壹組、鋼索貳條均沒收。
    事  實
一、許來福意圖為自己不法之所有，基於竊取森林主產物之犯意
    ，於民國97年9 月12日上午9 時許，攜帶其所有客觀上足供
    兇器使用之鋸子、鐵撬、鋤頭、圓鍬各1 支及手動式起重機
    1 組、鋼索2 條，至行政院原住民族委員會管理位於屏東縣
    牡丹鄉○○村○○段1478地號之國有林地，在位於1478地號
    國有林地內之衛星座標X 軸229536、Y 軸0000000 之位置，
    以上開鋸子、鐵撬、鋤頭、圓鍬各1 支及手動式起重機1 組
    、鋼索2 條為工具，挖掘竊取該國有林地上主產物倒卵葉楠
    樹木1 株（價值新臺幣〈下同〉6 萬元）得手，並搬運該樹
    木至其向不知情綽號「阿港」友人借用為搬運贓物所準備未
    懸掛車牌車牌號碼不詳之自用小貨車上，再駕駛該自用小貨
    車載運該樹木至其位於屏東縣滿州鄉○○村○○路13號住處
    旁空地放置。嗣於97年9 月16日中午12時許，為警查獲，並
    扣得上開倒卵葉楠樹木1 株（已發還）、未懸掛車牌車牌號
    碼不詳自用小貨車1 輛、鋸子、鐵撬、鋤頭、圓鍬各1 支及
    手動式起重機1 組、鋼索2 條，而悉上情。
二、案經屏東縣政府警察局恆春分局報告臺灣屏東地方法院檢察
    署檢察官偵查起訴。
    理  由
一、上開犯罪事實，業經被告許來福於本院審理時坦承不諱，核
    與證人即牡丹鄉公所技士楊健平於警詢及偵查中證述情節相
    符，並有屏東縣牡丹鄉公所函附會勘紀錄、該地土地登記第
    二類謄本、地籍圖謄本、贓物認領保管單各1 紙、衛星空照
    圖1 份、查獲及現場照片22張等在卷可稽，復有倒卵葉楠樹
    木1 株、未懸掛車牌車牌號碼不詳自用小貨車1 輛、鋸子、
    鐵撬、鋤頭、圓鍬各1 支及手動式起重機1 組、鋼索2 條扣
    案可資佐證；又該遭竊取之倒卵葉楠樹木1 株，高約6 公尺
    ，胸徑約12公分，價值約6 至7 萬元等情，有屏東縣牡丹鄉
    公所會勘紀錄1 紙在卷可稽，足認被告許來福自白與事實相
    符。本案事證明確，被告許來福犯行洵堪認定，應依法論科
    。
二、國有林林產物之種類、處分方式與條件、林產物採取、搬運
    、轉讓、繳費及其他應遵行事項之處分規則，由中央主管機
    關定之，森林法第15條第3 項定有明文；而依此條文授權訂
    定之國有林林產物處分規則第3 條第1 款規定：主產物：指
    生立、枯損、倒伏之竹木及餘留之根株、殘材。被告許來福
    於國有林地上所竊取之倒卵葉楠樹木1 株，當屬森林主產物
    無訛。是核其所為，係犯森林法第52條第1 項第6 款之竊取
    森林主產物，為搬運贓物使用車輛罪。又被告許來福用以行
    竊之鋸子、鐵撬、鋤頭、圓鍬各1 支等工具，均為金屬材質
    ，質地堅硬，持之揮擊自足以對人之生命、身體造成威脅，
    顯為具有危險性之兇器，是被告許來福攜帶上開工具挖掘竊
    取倒卵葉楠樹木1 株，雖亦構成森林法第50條之竊取森林主
    產物罪，原應依刑法第321 條第1 項第3 款攜帶兇器竊盜罪
    處斷，惟森林法第52條第1 項第6 款之規定為同法第50條之
    特別規定，應優先適用森林法第52條第1 項第6 款之規定論
    罪，不再論以森林法第50條、刑法第321 條第1 項第3 款之
    罪（最高法院47年臺上字第979 號判例參照）。爰審酌被告
    許來福竊取國家森林主產物倒卵葉楠樹木1 株，戕害國家森
    林資產，並破壞森林保育涵養水源之功能，造成之損害非輕
    ，惟念其智識程度僅國小畢業，思慮容有未周，且事後坦承
    犯行，犯後態度尚可，竊得倒卵葉楠樹木1 株，數量非多，
    且係供己用等一切情狀，量處如主文所示之刑，復森林法第
    52條第1 項所謂併科贓額2 倍以上5 倍以下罰金，不必以2
    、3 、4 、5 整數之倍數計算（最高法院42年臺非字第15號
    判例意旨參照），茲就被告許來福併科處贓額即6 萬元（基
    於罪疑有利被告認定之原則，以6 萬元為該樹木之價額）之
    2 倍罰金即12萬元（按森林法於87年5 月27日修正時，相關
    罰金之條文均已修正為以新臺幣為罰金之單位，雖同法第52
    條未予明示，惟解釋上其貨幣單位應與其他條文相同），及
    就罰金部分諭知易服勞役之折算標準。扣案之鋸子、鐵撬、
    鋤頭、圓鍬各1 支及手動式起重機1 組、鋼索2 條，為被告
    所有供犯本件犯行所用之物，業據被告許來福供承明確（見
    本院卷第25、26頁），爰依刑法第38條第1 項第2 款之規定
    ，予以沒收。至扣案之未懸掛車牌車牌號碼不詳自用小貨車
    1 輛，業經被告許來福供陳為其向不知情綽號「阿港」友人
    借用等語明確（見警卷第5 頁；偵查卷第11頁），可見該自
    用小貨車非屬被告許來福所有，依刑法第38條第3 項前段之
    規定，自不得予以沒收，附此敘明。
據上論斷，應依刑事訴訟法第273 條之1 第1 項、第299 條第1
項前段，森林法第52條第1 項第6 款，刑法第11條前段、第42條
第3 項、第38條第1 項第2 款，判決如主文。
本案經檢察官許英輝到庭執行職務。
中    華    民    國   100    年    1     月    18    日
                  刑事第三庭    法  官  陳茂亭
以上正本證明與原本無異。
如不服本判決應於收受判決後10日內向本院提出上訴書狀，並應
敘述具體理由；其未敘述上訴理由者，應於上訴期間屆滿後20日
內向本院補提理由書（均須按他造當事人之人數附繕本）「切勿
逕送上級法院」。
中    華    民    國   100    年    1     月    18    日
                                書記官  黃佳惠
附錄本案論罪科刑之法條：
森林法第52條
（加重竊取森林主、副產物罪）
竊取森林主、副產物而有左列情形之一者，處 6 月以上 5 年以
下有期徒刑，併科贓額 2 倍以上 5 倍以下罰金：
一、於保安林犯之者。
二、依機關之委託或其他契約，有保護森林義務之人犯之者。
三、於行使林產採取權時犯之者。
四、結夥二人以上或僱使他人犯之者。
五、以贓物為原料，製造木炭、松節油、其他物品或培植菇類者
    。
六、為搬運贓物，使用牲口、船舶、車輛，或有搬運造材之設備
    者。
七、掘採、毀壞、燒燬或隱蔽根株，以圖罪跡之湮滅者。
八、以贓物燃料，使用於礦物之採取，精製石灰、磚瓦或其他物
    品之製造者。
前項未遂犯罰之。
第 1 項第 5 款所製物品，以贓物論，沒收之。